【裁判字號】    90,簡上,47
【裁判日期】    900430
【裁判案由】    台灣地區與大陸地區人民關係條例
【裁判全文】
臺灣臺北地方法院刑事判決                            九十年度簡上字第四七號
    上  訴  人
    即  被  告  甲○○
右列被告因違反台灣地區與大陸地區人民關係條例案件，不服本院台北簡易庭八十九
年十二月二十日八十九年度北簡字第五二○號第一審判決（聲請簡易處刑案號：八十
九年度偵字第二三三四號），提起上訴，經本院合議庭認為應適用通常程序審理，自
為第一審判決，判決如左：
    主  文
原判決撤銷。
甲○○無罪。
    理  由
一、聲請意旨略以：被告甲○○明知未經許可，不得僱用或留用大陸地區人民在台灣
    地區工作，又明知張在明係大陸地區人民，竟於民國八十八年十二月三十一日，
    以日薪新台幣一千餘元之代價，僱用張在明在台北市○○路○段七十五巷二十四
    號頂樓，從事打雜掃地工作，於同日上午十一時許經警在上址查獲。因認被告違
    反台灣地區與大陸地區人民關係條例第十五條第四款之規定，而涉有同條例第八
    十三條第一項之罪嫌云云。
二、按犯罪事實應依證據認定之，無證據不得推定其犯罪事實。又不能證明被告犯罪
    者，應諭知無罪之判決，刑事訴訟法第一百五十四條、第三百零一條第一項分別
    定有明文。
三、訊據上訴人甲○○堅詞否認有右揭違反台灣地區與大陸地區人民關係條例犯行，
    辯稱：伊係於八十九年十二月三十日夜間接獲張在明來電應徵清潔工作，便決定
    先予試用，乃告知張在明應攜帶身分證到工作地點，惟翌日伊尚未到達該工地前
    ，即經查獲警員告知張在明係大陸人士，伊始至警所才見到張在明等情，伊自始
    未與張在明碰面，以電話方式通話時亦無從分辨張在明之口音，從而伊並不知張
    在明係大陸人士云云。
四、本件公訴人認被告甲○○涉有台灣地區與大陸地區人民關係條例第八十三條第一
    項之罪嫌，無非以被告甲○○在警訊、偵查中坦承僱用張在明不諱及證人張在明
    之證述資為論據。惟查：大陸人士張在明係於八十九年十二月三十日晚上與上訴
    人電話聯絡向其應徵工作，而上訴人有登報徵清潔工人及張在明是第一天試用即
    被查獲，當時上訴人尚未至現場見過張在明之事實，業據上訴人於警訊及偵審中
    供述甚明，且證人張在明於警訊時證稱：「（你今三十一日於中華路二段七五巷
    二四號大樓之頂樓工作是由何人僱用？如何僱用？工資如何？你何時至該址工作
    ？）我是以打電話方式應徵工作，當時與一位吳小姐接洽，工資約每日新台幣一
    千至二千元左右，我是今日三十一日早上七時三十分許坐公車至該址工作。（偵
    查卷第四頁背面參照）」，另證人即查獲警員乙○○亦到庭結證稱，將張在明帶
    回警局後，方請張在明聯絡被告到警局等語（本院九十年四月四日訊問筆錄參照
    ），互核相符，顯見被告雖有僱用該名大陸人士張在明，惟至查獲之時，張在明
    第一天上工且係試用性質，被告均未曾與張在明謀面，僅於前一日（八十九年十
    二月三十日）晚上以電話聯繫，而張在明之籍貫為福建省（偵查卷第四頁參照）
    ，福建省籍人士與台灣人民之口音相近，不易分辨，是以被告辯稱從渠等電話中
    談話並不知張在明係大陸人士等情，尚非虛妄，應堪採信，此外，復查無其他積
    極證據足以證明被告有何犯行，既不能證明被告犯罪，自應諭知其無罪之判決。
五、原審據以論科固非無見，惟其未遑詳查即論被告甲○○僱用大陸地區人民從事未
    經許可之工作，殊與事實相間而有未洽，上訴意旨指摘及此為有理由，應由本院
    將原判決撤銷改判，諭知被告甲○○無罪之判決，以期適法。
據上論斷，應依刑事訴訟法第四百五十五條之一第一項、第三項、第三百六十九條第
一項前段、第三百六十四條、第三百零一條第一項，判決如主文。
本案經檢察官孫冀薇到庭執行職務
中    華    民    國      九十        年      四      月      三十    日
                                      臺灣臺北地方法院刑事第九庭
                                          審判長法  官  李英豪
                                                法  官  黃雅君
                                                法  官  林怡秀
右正本證明與原本無異。
如不服本判決，應於判決送達後十日內，向本院提出上訴狀。
                                                書記官  賴敏慧
中    華    民    國      九十        年      五      月      一      日


司法院資訊處製作；財團法人民間司法改革基金會備份。
